【裁判字號】    99,上訴,1892
【裁判日期】    991005
【裁判案由】    違反毒品危害防制條例
【裁判全文】
臺灣高等法院臺中分院刑事判決        99年度上訴字第1892號
上  訴  人
即  被  告  甲○○
上列上訴人因違反毒品危害防制條例案件，不服臺灣彰化地方法
院99年度訴字第1008號中華民國99年9月2日第一審判決（起訴案
號：臺灣彰化地方法院檢察署99年度毒偵字第1300號），提起上
訴，本院判決如下：
    主  文
上訴駁回。
    理  由
一、按依刑事訴訟法第三百五十條、第三百六十一條、第三百六
    十二條、第三百六十七條規定，不服地方法院之第一審判決
    而上訴者，須提出上訴書狀，並應敘述具體理由，為上訴必
    備之程式；其所提出之書狀未敘述上訴理由，或僅曾以言詞
    陳述上訴理由者，均應於上訴期間屆滿後二十日內補提理由
    書於第一審法院。第一審法院經形式審查，認逾期未補提上
    訴理由者，應定期間先命補正；逾期未補正者，為上訴不合
    法律上之程式，應以裁定駁回。倘已提出上訴理由，但所提
    非屬具體理由者，則由第二審法院以上訴不合法律上之程式
    ，判決駁回。而所謂具體理由，必係依據卷內既有訴訟資料
    或提出新事證，指摘或表明第一審判決有何採證認事、用法
    或量刑等足以影響判決本旨之不當或違法，而構成應予撤銷
    之具體事由，始克當之（例如：依憑證據法則具體指出所採
    證據何以不具證據能力，或依憑卷證資料，明確指出所為證
    據證明力之判斷如何違背經驗、論理法則）；倘僅泛言原判
    決認定事實錯誤、違背法令、量刑失之過重或輕縱，而未依
    上揭意旨指出具體事由，或形式上雖已指出具體事由，然該
    事由縱使屬實，亦不足以認為原判決有何不當或違法者（例
    如：對不具有調查必要性之證據，法院未依聲請調查亦未說
    明理由，或援用證據不當，但除去該證據仍應為同一事實之
    認定），皆難謂係具體理由，俾與第二審上訴制度旨在請求
    第二審法院撤銷、變更第一審不當或違法之判決，以實現個
    案救濟之立法目的相契合，並節制濫行上訴（最高法院九十
    七年度臺上字第八九二號判決意旨參照）。
二、上訴人即被告甲○○上訴意旨略以：被告於民國九十九年五
    月十八日下午四時許，為警持臺灣彰化地方法院檢察署檢察
    官核發之強制採驗尿液許可書，前往彰化縣警察局員林分局
    永靖分駐所強制採尿，結果呈嗎啡陽性反應，嗣被告於警詢
    筆錄中坦承於同年月十五日中午十一時許（應係下午十一時
    許之誤）在自家注射第一級毒品海洛因，全然無逃避法律制
    裁之念頭，實屬自首之行為，然原審卻不以此為判決，更以
    被告為累犯而加重其刑，對被告實不公平，為此提出本件上
    訴等語。
三、經查：
(一)、被告因不服地方法院之第一審判決而於九十九年九月七日向
    原審法院具狀提出上訴理由書狀敘明上訴理由，依刑事訴訟
    法第三百六十一條第二項條文、立法修正理由及上開最高法
    院判決意旨，被告倘已提出上訴理由，但所提非屬具體理由
    者，由第二審法院以上訴不合法律上之程式，以判決駁回之
    。至於上訴理由是否具體，係屬第二審法院審查範圍，則不
    在命補正之列（參見法院辦理刑事訴訟案件應行注意事項第
    一六二點），合先敘明。
(二)、原審判決就認定被告犯罪所憑之證據，已經詳細調查審酌，
    經核無違證據及論理法則。就量刑方面，亦已審酌被告犯罪
    之一切情狀而量處其刑，尚屬妥適，並無過重或過輕之情形
    。被告提起上訴，固具備形式上之理由。惟查：(1)所謂累犯
    ，係指受徒刑之執行完畢，或一部之執行而赦免後，五年以
    內故意再犯有期徒刑以上之罪者，此為刑法第四十七條第一
    項所明定。而本件被告前曾於九十七年十二月一日及九十八
    年七月二十日，因違反毒品危害防制條例案件，經本院先後
    以九十七年度上訴字第二七七三號、九十八年度上訴字第一
    二０號判決各判處有期徒刑七月、七月確定，嗣並定應執行
    刑為有期徒刑一年，入監執行後甫於九十九年二月三日縮短
    刑期執行完畢，此有臺灣高等法院被告前案紀錄表一份在卷
    可稽，其於受有期徒刑執行完畢後，五年以內故意再犯本件
    有期徒刑以上罪，為累犯，自應依刑法第四十七條第一項規
    定加重其刑。原審對被告本件犯行論以累犯，自無違誤。(2)
    又按刑法第六十二條所定自首減刑，係以對於未發覺之犯罪
    ，在有偵查犯罪職權之公務員知悉犯罪事實及犯人之前，向
    職司犯罪偵查之公務員坦承犯行，並接受法院之裁判而言。
    苟職司犯罪偵查之公務員已知悉犯罪事實及犯罪嫌疑人後，
    犯罪嫌疑人始向之坦承犯行者，為自白，而非自首。而所謂
    發覺，不以有偵查犯罪之機關或人員確知其人犯罪無誤為必
    要，僅須有確切之根據得為合理之可疑者，亦屬發覺（最高
    法院九十七年度台上字第五九六九號判決意旨參照）。另毒
    品危害防制條例第二十五條第二項規定，犯第十條之罪經執
    行刑罰完畢後二年內，警察機關得適用前項之規定採驗尿液
    ；無正當理由不到場，得報請檢察官許可，強制採驗。查本
    件被告因施用第一級毒品案件，甫於九十九年二月三日縮短
    刑期執行完畢，依前述規定，即屬列管毒品人口，應接受定
    期調驗，惟被告經通知後，無正當理由，未於指定時間到場
    ，有列管人口基本資料查詢一紙可按，此時警察機關可認有
    確切之根據合理懷疑被告涉有施用毒品犯嫌，嗣員警於九十
    九年五月十八日下午四時許，持臺灣彰化地方法院檢察署檢
    察官核發之強制採驗尿液許可書，對被告實施強制採尿，被
    告縱於同日警詢筆錄中坦承其有施用第一級毒品海洛因乙情
    ，揆諸上揭條文及判決意旨，僅能視為自白，而非自首，當
    無刑法第六十二條前段規定之適用。是以原審未適用自首規
    定予以減其其刑，經核亦無違誤。
(三)、綜上所述，上訴人並未依據卷內之訴訟資料，指摘原審判決
    有何足以影響判決本旨之不當或違法，構成應予撤銷之具體
    事由，乃徒憑己意漫指原審判決不當，自不足以動搖原判決
    認定犯罪事實及量刑之基礎，難認係具體理由，其上訴顯然
    違背法律上之程式，爰不經言詞辯論，判決駁回其上訴。
據上論斷，應依刑事訴訟法第三百六十七條前段、第三百七十二
條，判決如主文。
中    華    民    國    99    年    10    月    5     日
            刑事第七庭    審判長法  官  林  榮  龍
                                法  官  黃  仁  松
                                法  官  王  義  閔
上列正本證明與原本無異。
如不服本判決應於收受送達後十日內向本院提出上訴書狀，其未
敘述上訴理由者，並得於提起上訴後十日內向本院補提理由書 (
均須按他造當事人之人數附繕本)「切勿逕送上級法院」。
                                書記官  陳  慈  傳
中    華    民    國    99    年    10    月    5     日

司法院資訊處製作；財團法人民間司法改革基金會備份。
